【裁判字號】    98,交訴,53
【裁判日期】    981029
【裁判案由】    公共危險
【裁判全文】
臺灣彰化地方法院刑事判決              98年度交訴字第53號
公  訴  人  臺灣彰化地方法院檢察署檢察官
被      告  甲○○
                      巷192.
                      號
上列被告因公共危險案件，經檢察官提起公訴（98年度偵字第
3424 號），本院判決如下：
    主  文
甲○○駕駛動力交通工具肇事，致人傷而逃逸，累犯，處有期徒
刑捌月。
    事  實
一、甲○○前有多次酒後駕車之前科（93年間，經本院以93年員
    交簡字第115號判處拘役40日；94年間，再經本院以94年員
    交簡字第46號判處有期徒刑3月），不知警惕，再因酒後駕
    車，犯有違背安全駕駛致交通危險罪（公共危險），經臺灣
    臺中地方法院以96年度中交簡字第52號簡易判決處刑書，處
    有期徒刑3月，如易科罰金以新臺幣1千元折算1日確定，後
    減為有期徒刑1月15日，如易科罰金以新臺幣1千元，於97年
    1月25日易科罰金之方式執行完畢。詎不知悔悟，於98年3月
    13 日11時20分許，駕駛車牌號碼KV─4776號自用小貨車，
    沿彰化縣員林鎮○○路由北往南方向直行，行經該路面平坦
    且無任何障礙物之該路段與莒光路口時，本應注意車前狀況
    ，隨時採取必要之安全措施，詎甲○○竟貿然直行，適乙○
    ○騎乘車牌號碼RF7─163號輕型機車行駛於該路段同向右側
    車道，欲往左側行駛至中山路，甲○○見狀減速往左側閃避
    後，仍以其自用小貨車之右側保險桿與乙○○上開機車後方
    左側發生擦撞，致乙○○當場倒地，因而受有肩、前臂及腕
    之表淺擦傷、臉、雙膝及背之表淺擦傷、胸壁挫傷及上門齒
    3顆鬆脫之傷害(過失傷害罪部分未據告訴)。甲○○之上開
    自用小貨車右前方保險桿因而碎裂散落現場。詎甲○○駕駛
    上開動力交通工具肇事致乙○○受傷後，竟未下車察看或報
    警處理，及對之實施救護或為其他必要之措施，反而基於肇
    事逃逸之犯意，逕自駕車離去。嗣經員警調閱路口監視器，
    循線查獲，始悉上情。
二、案經彰化縣警察局員林分局報告臺灣彰化地方法院檢察署檢
    察官偵查起訴。
    理  由
壹、程序方面─證據能力部分：
一、按被告以外之人於偵查中向檢察官所為之陳述，除顯有不可
    信之情況者外，得為證據，刑事訴訟法第159條之1第2項定
    有明文，本件被害人乙○○以證人身份於偵查中，結證之證
    述筆錄，查無任何違法取供之情事，且被告亦未指出任何瑕
    疵，故依該規定，自得為證據；又被告以外之人於審判外之
    言詞或書面陳述，除法律有規定者外，不得作為證據，刑事
    訴訟法第159條第1項固有明文。惟被告以外之人於審判外之
    陳述，雖不符刑事訴訟法第159條之1至第159 條之4規定（
    得為證據之情形），而經當事人於審判程序同意作為證據，
    法院審酌該言詞陳述或書面陳述作成時之情況，認為適當者
    ，亦得為證據。當事人、代理人或辯護人於法院調查證據時
    ，知有第159條第1項不得為證據之情形，而未於言詞辯論終
    結前聲明異議者，視為有前項之同意。刑事訴訟法第159條
    之5第1、2項分別定有明文。本案之證人即被害人乙○○警
    詢筆錄、彰化縣警察局舉發違反道路交通事件通知單影本、
    被害人乙○○至財團法人彰化基督教醫院就醫之診斷證明書
    、道路交通事故現場圖、道路交通事故調查報告表(一)、(二)，
    衛生署彰化醫院出具被告之診斷證明書均屬被告以外之人於
    審判外之言詞或書面陳述，被告與檢察官，迄至本院言詞辯
    論終結前均未聲明異議，依上開規定，應視為被告與檢察官
    均同意作為證據，且本院審酌該等言詞、書面陳述作成時之
    情況，亦認為適當，復與本案待證事實具有關聯性，故併均
    得作為證據。
二、另警員至上開車禍事故現場採證所拍攝之照片10張及對肇事
    車輛（含碎門）採證所拍攝之照片6張，係警員於勘查現場
    時，透過照相、錄影設備對現場景物、特徵拍攝所形成之機
    械性紀錄，再還原或翻拍於照相紙上，因其現場拍攝之情形
    與相片所呈現之內容，是藉由照相、錄影設備之正確性來加
    以保障其內容之一致性，而非人對現場情形之言詞描述本身
    ，故非屬供述證據，自無傳聞法則之適用。惟上開照片既係
    透過照相設備拍攝後所得，且與本案犯罪事實具有關聯性，
    且被告及檢察官於審理時，對於卷內所附之上開照片，均未
    表示異議，或主張係執法人員違法取得，又查無不得作為證
    據之事由，故亦得作為證據。
貳、實體部分：
一、訊據被告甲○○對於其於上揭時、地駕駛車牌號碼KV─4776
    號自用小貨車與被害人乙○○所騎乘車牌號碼RF7─163號輕
    型機車發生擦撞，致被害人乙○○人車倒地，並受有傷害及
    其於彼時，並未下車察看或報警處理，及對之實施救護等情
    固明白供承，惟矢口否認涉有肇事遺棄（逃逸）犯行，並辯
    稱：伊不知道有撞到被害人乙○○所駕之機車，方為前開駛
    離之行為，伊並非故意逃逸云云。但查：（一）被告確有撞
    傷證人乙○○，當時撞擊聲響巨大，甚而驚動鄰近中古車行
    人員予以救助，且被告並未報警或叫救護車即為逃逸一節，
    非但業據證人乙○○於偵訊結證述明確，且核與證人即處理
    本件事故之員警潘明郎到庭證述「（問：現場附近的商家有
    無對你說有車禍事故的過程）商家的人說有聽到車輛碰撞的
    巨響，才走出來看」等語相符，並有診斷證明書1份在卷可
    稽。（二）觀之被告所駕駛自用小貨車之撞擊部位照片及現
    場圖、照片，明顯可見肇事時，視線良好，道路平坦，非但
    無任何障礙物且亦無坑洞，足使路過車輛產生顛跛或巨響，
    而依上開證人所述得知，本件事故時，產生巨響。另由被告
    上開自用小貨車右前方保險桿碎裂散佈於現場及兩車撞擊磨
    痕面積以觀，肇事時，被告所駕之車輛必生有搖之情形，
    是智力反應同常人般，且駕駛車輛達十餘年之久被告逢此情
    形，當有「發生碰撞他人車輛」之認知。（三）按刑法第
    185 條之4肇事逃逸罪之立法理由為「為維護交通安全，加
    強救護，減少被害人之死傷，促使駕駛人於肇事後，能使被
    害人即時救護，特增設本條」，是立法者認駕駛人駕車肇事
    後，倘能將被害人即時救護，或留在現場處理，避免後車再
    次撞擊傷者，均可減輕或避免被害人之傷亡，此攸關社會大
    眾生命、身體之安全，因而將駕車肇事逃逸行為，明文規定
    為犯罪行為加以處罰。因之，刑法第185條之4既是在防止逃
    逸行為所產生之抽象危險，故所謂「逃逸」，應非指行為人
    有積極「逃亡、隱匿」等阻礙犯罪偵查行為，而係指行為人
    不留在肇事現場為即時救護、避免後車再度撞擊或協助相關
    人員迅速處理事故而離去之行為，蓋此一離去行為可能使因
    肇事所發生之損害有再度擴大之危險。是被告自陳有看到證
    人乙○○自其右後方過來，且伊有減速及往左閃避等情。依
    照常理，一般人遇此閃避來車情形，本應有所懷疑閃避是否
    成功並加以察看是否肇事，而非逕自離開現場，被告竟置之
    不理，駛離現場，實與常情有違。綜上所述，被告前揭辯詞
    無非避重就輕、事後卸責之詞，實不足採。從而，本件事證
    明確，被告公共危險犯行，堪以認定。
二、核被告所為，係犯刑法第185之4肇事遺棄（逃逸）罪。被告
    曾因違背安全駕駛致交通危險罪（公共危險），經臺灣臺中
    地方法院以96年度中交簡字第52號簡易判決處刑書，處有期
    徒刑3月，如易科罰金以新臺幣1千元折算1日確定，後減為
    有期徒刑1月15日，如易科罰金以新臺幣1千元，於97年1 月
    25日易科罰金之方式執行完畢等情，有臺灣高等法院被告前
    案紀錄表及臺灣彰化地方法院檢察署刑案資料查註紀錄表各
    1 份附卷可稽，其於受有期徒刑之執行完畢後，5年內故意
    再犯本件有期徒刑以上之罪，屬累犯，應依刑法第47條第1
    項之規定加重其刑。審酌被告以駕駛為業已有10餘年歷史，
    竟有多次飲酒駕車前科，於駕車肇事造成被害人受傷後，既
    未下車察看被害人之傷勢，亦未報警處理，並呼叫救護車或
    停留現場協助救護傷患，逕即駕車逃逸，罔顧被害人之生命
    、安全，惡性非輕，且於犯後，否認肇事逃逸犯行，又飾詞
    卸責，犯後態度欠佳暨其犯罪之動機、手段及已與被害人達
    成調解等一切情狀，量處如主文所示之刑，以為懲戒。
據上論斷，應依刑事訴訟法第299條第1項前段，刑法第185條之4
、第47條第1項，判決如主文。
本案經檢察官邱鼎文到庭執行職務。
中    華    民    國    98    年    10    月    29    日
                    交通法庭    審判長法  官  李進清
                                      法  官  唐中興
                                      法  官  洪志賢
以上正本證明與原本無異。
如不服本判決應於收受判決後10日內向本院提出上訴書狀，並應
敘述具體理由；其未敘述上訴理由者，應於上訴期間屆滿後20日
內向本院補提理由書（均須按他造當事人之人數附繕本）「切勿
逕送上級法院」。
告訴人或被害人對於判決如有不服具備理由請求檢察官上訴者，
其上訴期間之計算係以檢察官收受判決正本之日期為準。
中    華    民    國    98    年    10    月    29    日
                                      書記官  許億先
附錄本案論罪科刑法條全文：
中華民國刑法第185條之4
（肇事遺棄罪）
駕駛動力交通工具肇事，致人死傷而逃逸者，處 6 月以上 5 年
以下有期徒刑。


司法院資訊處製作；財團法人民間司法改革基金會備份。
